【裁判字號】    97,訴,861
【裁判日期】    980202
【裁判案由】    強盜等
【裁判全文】
臺灣桃園地方法院刑事判決               97年度訴字第861號
公  訴  人  臺灣桃園地方法院檢察署檢察官
被      告  甲○○
                    （現另案在臺灣臺北戒治所強制戒治中）
指定辯護人  本院公設辯護人丁○○
上列被告因強盜等案件，經檢察官提起公訴（97年度偵字第651
號），本院判決如下︰
    主  文
甲○○意圖為自己不法之所有，逾越安全設備，以強暴至使不能
抗拒，而取他人之物，處有期徒刑柒年陸月。又意圖為自己不法
之所有，而搶奪他人之動產，處有期徒刑捌月。應執行有期徒刑
柒年拾月。
    事  實
一、甲○○有下列前科（不構成累犯）：
  1.因竊盜案件，經臺灣板橋地方法院以八十七年度重簡字第一
    一三六號判決判處有期徒刑六月，緩刑五年確定。
  2.因違反懲治盜匪條例、強盜等案件，經臺灣板橋地方法院以
    八十九年度訴字第一六一０號判決各判處有期徒刑五年四月
    、七月，並定其應執行刑為有期徒刑五年十月確定。
  3.因竊盜案件，經臺灣板橋地方法院以八十八年度易字第二七
    七六號判決判處有期徒刑一年確定。
  4.因強盜案件，經臺灣板橋地方法院以八十八年度訴字第一六
    四六號判決判處有期徒刑三年二月確定。
  5.上開數罪經臺灣板橋地方法院以九十一年度聲字第一三六五
    號裁定合併定應執行刑為有期徒刑九年八月後，連同撤銷前
    開緩刑之有期徒刑六月，接續執行至民國九十六年二月十二
    日假釋出監在外（假釋期間應至九十八年八月二十九日期滿
    ，尚未執行完畢）。
二、九十六年十二月二十日上午十一時許，甲○○在其女友乙○○所承租，位於桃園縣桃園市○○路一七０巷七樓之四之住
    處內，計畫爬窗侵入隔鄰即博愛路一七０巷七樓之二住戶行
    竊，遂要求乙○○至該戶按壓門鈴，試探結果，確認無人在
    家，應屬安全後（乙○○涉嫌幫助竊盜部分，由本院先行審
    結），即意圖為自己不法之所有，基於竊盜犯意，於稍後時
    間，徒手攀越隔鄰七樓之二作為安全設備使用之窗戶後，進
    入屋內翻找財物。旋甲○○在上址屋內搜尋財物之際，適逢
    住戶丙○○偕友人蕭育騏返家，留蕭育騏在該處大樓一樓大
    門口等待，獨自進入屋內房間取物，甲○○見狀，竟易其竊
    盜犯意為強盜犯意，趁丙○○不備之際，由後以屋內取得之
    毛巾矇住丙○○雙眼，再用屋內之吹風機電線綑住丙○○雙
    手，喝令陳女坐在椅子上不准張眼，並恫稱：「不聽的話，
    我會緊張，會拿刀殺妳」等語，致使丙○○不能抗拒，遂任
    甲○○在屋內搜刮其所有之皮包一個（內有現金新臺幣〈下
    同〉約五萬元、行動電話二支、身分證一張、上海銀行信用
    卡一張等物）。甲○○得手後，乃自丙○○屋內啟門離開，
    返回隔壁乙○○住處內，囑乙○○下樓，為其在路上隨機招
    攬由不知情之吳榮達所駕駛之計程車，停在該處大樓門口等
    待，再由乙○○上樓返回屋內通知甲○○，二人分頭搭乘電
    梯及步行下樓。旋乙○○先行下樓上車，甲○○則在走至一
    樓大門口時，恰逢丙○○已自行掙脫綁縛下樓，在大樓門口
    向蕭育騏求助，甲○○見情形不對，乃先發制人，將手中洗
    劫陳女所得之皮包擲向蕭育騏（傷害蕭育騏部分未據告訴）
    ，趁蕭某閃避之際奪門而出，搭上吳榮達在該處路邊等待之
    計程車後，與乙○○逃離現場。
三、稍後，甲○○為擺脫警員追蹤，乃指示吳榮達在桃園市○○
    路附近停車，帶同乙○○下車後，與乙○○徒步行至新興街
    二十九號前，偶然發現黃三郎所有之ＨＹＺ—七五六號重機
    車停放該處，車上鑰匙漏未取下，在旁之車主黃三郎則又不
    甚注意周遭情況，認有機可乘，為取得該車作為逃亡工具起
    見，竟又意圖為自己不法之所有，基於搶奪犯意，於上開時
    間、地點，囑乙○○先行通過黃三郎停車處，甲○○自己則
    放慢腳步，覷準黃三郎不備之際，即加速跳上該重機車後將
    車發動，不顧黃三樓在後呼叫，逕自加速駛前，接載乙○○
    後逃離現場，而搶奪上開重機車。當日上午十一時三十五分
    許，甲○○騎乘上開贓車附載乙○○，行經桃園縣桃園市○○街二十二號附近時，偶然因未戴安全帽遭警攔查，心虛之
    際連人帶車摔倒在地，甲○○隨即起身攀牆逃離現場，乙○○則當場為警查獲。
四、案經桃園縣政府警察局桃園分局移送臺灣桃園地方法院檢察
    署檢察官偵查起訴。
    理  由
一、證據能力部分：
（一）後引證人丙○○、黃三郎於檢察官偵查中之指述，雖均為
      被告以外之人在審判外以言詞所為之陳述，屬於傳聞證據
      ，惟渠等均係以證人身分具結後證述相關案情，且所述均
      無顯不可信之情況，其二人嗣後在本院審理時，又各以證
      人身分到庭證述案情，接受被告與辯護人之交叉詰問，其
      採證過程亦無瑕疵可指，依刑事訴訟法第一百五十九條之
      一第二項規定，丙○○二人此部分指述，應有證據能力。
（二）證人蕭育騏、乙○○於檢察官偵查中之指述，雖亦為前述
      之傳聞證據，惟其二人在偵查中亦均以證人身分具結後陳
      述案情，其詞均無顯不可信之情況，被告與辯護人除同意
      引用為證據外，亦未再聲請傳喚蕭育騏二人到庭作證，可
      認為已放棄反對詢問權之行使，其二人採證過程之瑕疵已
      經補正，依刑事訴訟法第一百五十九條之一第二項規定，
      蕭育騏二人之證詞，自亦有證據能力。
（三）至於後述之其餘證據（含人證、物證等等）依法原則上均
      有證據能力，被告與辯護人亦未對其證據能力有何抗辯，
      參酌最高法院九十七年度台上字第一０六九號判決意旨，
      上開證據具有證據能力之法律依據，即不再贅。
二、訊據被告甲○○固坦承於上揭時間、地點，先囑乙○○前去
    隔鄰即桃園市○○路一七０巷七樓之二之住戶撳按門鈴，確
    定屋內無人後獨自攀窗入內，而在搜尋財物時適逢屋主丙○○返家，乃使用毛巾矇住丙○○雙眼，並以吹風機電線綁住
    陳女雙手後，強盜屋內財物，惟在其下樓欲出大門時，又巧
    遇陳女脫困，在該處向友人蕭育騏求助，為脫逃起見，乃將
    手中贓物擲向蕭育騏，趁勢奪路而逃，之後，為能擺脫警員
    追蹤起見，又在新興街騎走黃三郎之ＨＹＺ—七五六號重機
    車等事實，惟否認有何搶奪犯行。辯稱：伊看到機車上面有
    插鑰匙，旁邊沒有人，而伊騎走機車時，也沒有聽到車主喊
    叫，所以伊騎走機車，應該僅構成竊盜罪云云。
三、被訴強盜部分：
（一）經查，被告如何於案發當日上午十一時許，在乙○○位於
      桃園市○○路一七０巷七樓之四住處內，先透過乙○○確
      認隔鄰即七樓之二住戶無人在家後，獨自攀窗入內行竊，
      而在該處搜尋財物之際，適逢屋主丙○○返家，被告乃使
      用毛巾矇住丙○○雙眼，並以吹風機電線綁住陳女雙手後
      ，強盜屋內財物，惟在其得手後下樓欲出大門時，又巧遇
      陳女脫困，在該處向友人蕭育騏求助，為逃脫起見，乃將
      手中贓物擲向蕭育騏，趁勢奪路而逃等事實，業經被告自
      承屬實，核與證人丙○○於檢察官偵查及本院審理時指述
      之被害情節相符（偵查卷第一二二頁、本院九十八年一月
      二十日審理筆錄），與證人蕭育騏於檢察官偵查中指述其
      因丙○○指引，欲逮捕被告，惟遭被告逃脫等語（偵查卷
      第一二三頁），及證人乙○○於檢察官偵查中證述其受被
      告所託，至隔鄰丙○○住處試探無人後，目睹被告攀窗入
      內行竊等語（偵查卷第一一一頁），亦均相符，此外，復
      有丙○○出具之贓物領據一份、被告綑綁丙○○所用之毛
      巾、吹風機電線照片各一張，及桃園縣政府警察局刑案現
      場勘查紀錄表暨所附案發現場照片一份附卷可稽（偵查卷
      第四十九頁、第六十二頁、第七十頁至第一０六頁），足
      徵被告前開自白屬實，可以採信。
（二）按「強盜與竊盜，僅於取得財物之手段不同，於同為自己
      不法所有，以非法方法取得他人財物之點，兩者並無差異
      ，故竊盜犯在同一盜所先後竊得部分財物後，繼續其一貫
      行竊時，雖於中途變更竊盜手段為強盜，乃僅犯意之昇高
      ，而只應論以強盜一罪」、「強盜與竊盜，固僅係取得財
      物手段有所不同，於圖為不法所有，以非法方法取得他人
      財物之點，則無軒輊，故行竊尚未得手時，或在同一盜所
      竊得部分財物後，猶繼續其竊盜犯行時，經事主發覺，乃
      於中途變更竊取手段為強取，因其圖為不法所有取得他人
      財物之犯意，仍相一貫，應僅成立強盜罪（下略）」，最
      高法院著有八十四年度台上字第六三一五號、九十一年度
      台上字第一０三四號判決可供參照。經查，被告初始雖係
      以竊盜之意，攀窗進入丙○○住處行竊，惟其在行竊時適
      逢丙○○返家，遂以毛巾矇住丙○○雙眼，再接續以吹風
      機之電線綁住丙○○雙手，進而搜刮屋內財物後離去，已
      見前述，顯然被告在丙○○入屋後，繼續其原先不法取得
      他人財物之意圖，使用前述強暴方法，使丙○○不能抗拒
      後搜刮陳女財物，而變更竊盜手段為強盜，依上說明，被
      告所為自係強盜，而非竊盜甚明。
（三）綜上所述，被告此部分強盜犯行，已堪認定。
四、被訴搶奪部分：
（一）證人黃三郎於檢察官偵查中證稱：「我當天載我妻子到新
      興街洗牙齒，我將機車停在路邊等待，鑰匙還插在機車上
      ，我就站在離車一、兩步的距離，這時我看到一個人慢慢
      走向我，走近我的機車時猛然靠過來，坐上我的車，發動
      我的車子，加速油門駛去，我在後面追趕，但追不上。（
      下略）」等語，在本院審理時除大致為相同證述外，並補
      稱：「我看到一個人匆匆忙忙跑過來騎上我的機車，我馬
      上喊說『偷牽車』，接著我邊喊邊追（餘略）」、「甲○○跑過來就馬上上車把機車發動，我上前要抓我的機車，
      但是沒有抓到，只差一點」等語（偵查卷第一二０頁、本
      院九十八年一月二十日審理筆錄），核與證人乙○○於檢
      察官偵查中證述其在被告洗劫丙○○財物後，與被告一路
      逃至桃園市○○街時，被告將其支開，隨即騎乘一部機車
      前來接載，稍後二人騎乘上開機車，在桃園市○○街二十
      二號附近偶然為警查獲等語相符（偵查卷第一一一頁），
      此外，並有黃三郎出具之贓物領據一份在卷可考（偵查卷
      第五十一頁），即被告亦坦承在強盜丙○○財物後，與乙○○逃至桃園市○○街二十九號前時，未經黃三郎同意，
      而擅自騎走黃三郎之ＨＹＺ—七五六號重機車之事實，據
      此，足認黃三郎之指述實在，可以採信。
（二）按「搶奪罪以乘人不備，不及抗拒，公然掠取其財物為成
      立要件，與竊取者係乘人不知，以和平或秘密方法竊得其
      物之情形，迥然有別。本件被告所為，就被害人部分，被
      告既係當著被害人面前或被害人轉身取物之際，乘被害人
      不及防備，逕行取走行動電話轉身迅速逃逸，在客觀上顯
      已屬公然攫取他人財物之『不法腕力』之實施，而非屬單
      純乘人不知『和平移轉』上揭行動電話之竊盜行為，至為
      灼然，核被告該部分所為，係犯刑法第三百二十五條第一
      項之搶奪罪。（餘略）」，臺灣高等法院九十五年度上易
      字第二０四七號判決可資參照，而由前述黃三郎之證詞可
      知，被告係利用黃三郎不備之際，在黃三郎面前藉其不法
      腕力之實施，逕行騎去黃三郎之機車後加速逃離，而公然
      攫取黃某財物，此非趁黃三郎不知不覺間取去其財物之竊
      盜行為可比，依上說明，被告所為自係搶奪無誤。
（三）被告雖辯稱：伊看到機車上面有插鑰匙，旁邊沒有人，而
      伊騎走機車時，也沒有聽到車主喊叫，所以伊騎走機車，
      應該僅構成竊盜罪云云，惟查，被告係趁黃三郎不備之際
      ，公然騎走黃三郎之機車，斯時黃三郎不僅立在機車附近
      幾步距離，且於目睹被告將車騎走時，出手拉車並隨後一
      路追趕、叫喊，此經黃三郎指述如前，而衡諸黃三郎與被
      告素不相識，並無仇怨，當無故意誇大案情之必要，其詞
      應無不可信之理，且若被告確係在觀察機車周遭無人後始
      下手竊車，衡情似應從容離去，以避免引人注意，焉需如
      黃三郎所述，先緩步接近機車後，再突然跳上機車將之駛
      離？被告上開所辯應係卸責之詞，並不足採。
（四）綜上所述，被告此部分搶奪犯行，亦可認定。
五、按窗戶具有防閑作用，屬於刑法第三百二十一條第一項第二
    款所稱之安全設備，故被告攀窗進入丙○○屋內後，強盜丙○○財物，係逾越安全設備強盜。核被告甲○○所為，就強
    盜丙○○財物部分，係犯刑法第三百三十條第一項之逾越安
    全設備強盜罪；就搶奪黃三郎機車部分，則係犯刑法第三百
    二十五條第一項之搶奪罪。被告所犯上揭二罪，犯罪時間、
    地點、手法均不相同，又係侵害不同被害人之財產法益，客
    觀上可以分別評價，且被告在強盜丙○○財物時，應無可能
    預見稍後將搶奪黃三郎之機車，足見係分別起意，其所犯二
    罪，應分論併罰。爰審酌被告前有如事實欄一所示之多次竊
    盜、強盜、違反懲治盜匪條例前科，甫於九十六年二月十二
    日假釋出監在外，案發時猶在假釋期間，此有其臺灣高等法
    院被告前案紀錄表一份附卷可稽，素行已然不佳，仍不知悔
    改，竟又覬覦鄰居財物，鋌而走險，不論犯罪動機、目的，
    均無可取，而被告在爬窗行竊時適逢屋主丙○○返家，不知
    收斂，竟由偷變搶，綑綁丙○○後予以洗劫，不僅造成丙○○之財物損失，且嚴重危及丙○○之人身自由與居住安寧，
    此後為防人追緝，又再隨機搶奪黃三郎之機車代步，犯罪手
    法可議，且其無視法紀之心態，甚為昭然，猶幸丙○○、黃
    三郎二人均未受傷害，且被劫財物大致亦已追回，被告坦承
    大部分犯罪事實，及其智識、犯後態度等一切情狀，並斟酌
    檢察官就被告強盜、搶奪二罪分別求處有期徒刑八年二月、
    八月，定應執行刑為有期徒刑八年六月，就強盜部分求刑稍
    嫌過重等一切情狀，分別量處如主文所示之刑，並定其應執
    行刑，以示懲儆。被告用於綑綁丙○○所用之毛巾、吹風機
    電線係丙○○屋內之物，均非被告所有，不能沒收，併予敘
    明。
據上論斷，應依刑事訴訟法第二百九十九條第一項前段，刑法第
三百二十五條第一項、第三百三十條第一項、第五十一條第五款
，判決如主文。
本案經檢察官邱文中到庭執行職務。
中    華    民    國    98    年    2     月    2     日
                刑事第五庭  審判長法  官  潘政宏
                                  法  官  張詠晶
                                  法  官  陳彥宏
以上正本證明與原本無異
如不服本判決書應於送達後10日內向本院提出上訴狀
                                  書記官  吳玉蘭
中    華    民    國    98    年    2     月    5     日
論罪法條：刑法第325條第1項、第330條第1項


司法院資訊處製作；財團法人民間司法改革基金會備份。
